臺灣高等法院臺中分院刑事判決　　　　　　　　　　九十三年度上易字第四五六號
　　上　訴　人
　　即　被　告　庚○○
　　自　訴　人　丙○○
　　自訴代理人　己○○
右上訴人因妨害家庭案件，不服臺灣南投地方法院九十三年度自字第一號中華民國九
十三年三月十日第一審判決，提起上訴，本院判決如左：
    主      文
上訴駁回。
    事      實
一、庚○○曾於民國（下同）八十八年間因犯相姦罪，經法院判處有期徒刑六月確定
    ，於八十九年一月十七日易科罰金執行完畢。詎庚○○竟仍不知悔改，明知歐修
    芳為丙○○之配偶，竟基於相姦之概括犯意，自九十二年五、六月間某日起，至
    同年九月初某日止，利用星期一、三、五白天上班時間，與歐修芳共同前往位於
    南投縣（以下不引縣）南投市○○路之綠園汽車旅館，連續在該汽車旅館內，於
    徵得歐修芳同意之情形下，與歐修芳發生性關係約十次。嗣丙○○於同年九月間
    發覺異樣，查知此段期間庚○○與歐修芳曾進入綠園汽車旅館，而留下車號紀錄
    ，再經質問歐修芳之後，始查悉上情。
二、案經丙○○提起自訴及丙○○訴由臺灣南投地方法院檢察署檢察官移送併案審理
    。
    理      由
一、訊據上訴人即被告庚○○（下稱被告）固坦承與歐修芳共同前往綠園汽車旅館之
    事實，惟矢口否認涉有上述犯行，辯稱：伊雖有到汽車旅館，但係與妻乙○○同
    往，沒有與歐修芳前往汽車旅館發生性行為，自訴人及其所舉證人等將案情事實
    扭曲，表達模糊混淆又加以中傷抹黑，伊於警局派出所簽之和解意願切結書乃受
    自訴人及丁○○、戊○○等人脅迫而寫云云。經查：
  (一)右揭被告與有配偶之歐修芳相姦之事實，業據證人歐修芳於原審證述：「（自訴
    代理人《以下稱代理人》問：請提示自訴狀所附證物二，這張文書是否為你所寫
    ？）是。（代理人問：這張內容是何意思？）因為外遇事件所寫下的悔過書。（
    代理人問：你所指外遇事件是指何事？）與被告庚○○的外遇事件，就是跟他發
    生性行為。（代理人問：被告庚○○跟你何時認識？）結婚後沒多久約八十六年
    。（代理人問：認識後多久發生性關係？）是在去年五、六月那時候發生性關係
    。（代理人問：是那裡發生性行為？）在南投市綠園汽車旅館。（代理人問：發
    生多少次性關係，到那時為止？）發生十多次，到九月初為止。．．．（辯護人
    問：外遇事件妳先生如何知道？）被告的同居人發現我在被告車上，他追我們，
    叫我先生過去，一直打電話給我，一直問，被告就跟他同居人坦承。（辯護人問
    ：被告在你面前或同居人面前或妳先生面前有無承認外遇這件事？）有。（辯護
    人問：何時承認？）去被告他們家時。．．．（辯護人問：你剛剛說在綠園汽車
    旅館，汽車旅館在那裡？）在南投市，詳細地址不知道。（辯護人問：去了幾次
    ？）去了十幾次，但不知道地址，只知道在體育館附近。．．．（辯護人問：除
    了在汽車旅館以外，有無在其他地方發生性關係？）沒有（辯護人問：你們到汽
    車旅館有無單純聊天，而沒有發生性關係？）有。（辯護人問：幾次？）一次而
    已。（辯護人問：請提示自訴狀所附證物一，汽車旅館的住宿休息資料顯示為何
    只有七次？）也有開過我的車子，不全是開被告的車子。（辯護人問：發生性關
    係確切時間、次數、地點？）日期不記得，但大部分都是星期一、三、五的時間
    。．．．（審判長問：你跟自訴人有夫妻關係這件事，你如何認為被告已經知道
    ？）我結婚時，被告有送過禮金，被告認識自訴人，在我們結婚之前，他原來是
    我先生的老闆。我跟被告交往時，有跟被告說如被我先生知道，我跟我先生離婚
    的話，被告有說要照顧我一輩子。（審判長問：你說星期一、三、五利用工作時
    間去汽車旅館休息，為何證物資料顯示住宿，不是休息，你們在那裡大概待多久
    ？）最多兩個小時。為何用住宿付費我不清楚。住宿不清楚，但被告跟我說過，
    他有時喝了酒也會去那裡住宿。」等語（見原審卷第五十至五十六頁），甚為明
    確。
  (二)被告於案發後，曾當面向自訴人之母江銀良、自訴人之妹翁宜萱等人承認其與歐
    修芳相姦之事實，並當面下跪請求原諒等情，亦據證人江銀良、翁宜萱於原審證
    述甚詳，其中證人江銀良證稱：「（代理人問：你兒子告被告的事你知道嗎？）
    知道，被告同居人知道，跟我兒子說，叫我兒子去調查，不然我們都不知道。被
    告有跟他同居人承認有這件事。（代理人問：被告有在你面前承認這件事？）我
    們知道後，去被告家，被告跟我說我跟你跪下，我讓你打好了。我說一人做事一
    人擔，他叫我們去告他。」等語，又證人翁宜萱證稱：「（代理人問：自訴人告
    被告這件事你知道？如何知道？）知道，是被告同居人告訴我二哥（按：指自訴
    人），被告同居人隔天跟我及我媽媽說我二嫂跟被告有發生關係，被告他同居人
    看到被告載我二嫂，經過南投市體育場，他有開車去追，沒有追到，他懷疑被告
    跟我二嫂有曖昧關係。他叫我們去查。（代理人問：如何查？）去體育館附近的
    汽車旅館查，查到他的汽車號碼很多次，我們跟被告說，被告電話中有承認跟我
    二嫂有去汽車旅館，我們有相約去被告家中，當面商量，被告當著我及我媽媽面
    前跪下承認他有跟我二嫂有去汽車旅館發生性關係。我在電話中有跟被告說，如
    果沒有做，不要誣賴我二嫂，被告有說他有做，他就會承認，他說他們二人有發
    生性關係，有去汽車旅館多次，他說對不起我二哥，他會幫我二哥介紹生意。」
    等語（以上見原審卷第五十九至六十頁、第六十一至六十二頁）。又被告於台灣
    南投地方法院檢察署檢察官偵查時已供承：伊曾與歐修芳前住南投市布拉格汽車
    旅館二次，另與歐修芳前往綠園汽車旅館一次等情（見偵查卷第十二頁），其於
    本院辯稱前往汽車旅館係與乙○○同往云云，核屬卸責飾詞，委無可採。
  (三)被告於案發後，曾於九十二年十一月八日晚上與自訴人共同前往南投縣政府警察
    局南投分局名間分駐所洽談和解事宜，並在該分駐所基於自由意識下書立切結書
    一紙等情，亦經該分駐所警員柯治民於原審證證稱：「（代理人問：九十二年十
    一月在那個單位？）名間分駐所。（代理人問：認識自訴人或被告？）兩位都不
    認識。（代理人問：九十二年十一月間有無看過他們二人到你分駐所？）有。（
    代理人問：何時？）詳細日期不記得，大概十一月八日，晚上。（代理人問：他
    們去那裡做什麼？）民眾報案，說彰南路有糾紛，我去時，他們說要到分駐所談
    。．．．（代理人問：有無了解是何糾紛？）因他們沒有說的很清楚，只是這是
    他朋友，跟他妻子怎樣。我沒有問得很詳細，這是告訴乃論的事，自訴人說被告
    是他朋友，帶他老婆去那裡，沒有講地點，就中斷了。（代理人問：他們因糾紛
    去派出所，你們用何方式處理？）他們在那邊自己談，我叫他們談談看，看是否
    需要做筆錄移送。（代理人問：他們有無爭吵等等行為？）他們有說話，但沒有
    發生爭吵。他們有寫壹份東西，內容是什麼我不知道，有聽到他們明天要去調解
    委員會調解（代理人問：自訴人有無用威脅等手段逼迫被告寫？）沒有，我們那
    裡是派出所不可能。」等語綦詳（見原審卷第六十五至六十七頁）。至於被告於
    本院辯稱：伊在派出所簽下之和解意願切結書，係受自訴人及戊○○、丁○○等
    人所脅迫云云，為自訴人及證人戊○○於本院所否認（見本院卷第七十六頁），
    被告所舉證人乙○○、辛○○於本院復證稱其等於被告簽具和解意願切結書時並
    不在場等語（見本院卷第七十七、七十九頁），參以該紙和解意願切結書既係在
    警察局派出所內所簽具，苟被告有受脅迫不法之情事，警察豈有坐視不管之理，
    被告此部分辯解與常情有違，亦不足採。
  (四)綜觀前述證人歐修芳、江銀良、翁宜萱、柯治民警員等人之證詞，並參酌：(1)、
    證人歐修芳上開與被告通姦之證詞，衡諸常理，如非實情，歐修芳應無不顧自己
    之隱私與名節，任意指稱自己與他人通姦之理。尤其甚者，證人歐修芳於本院作
    證時，其配偶即自訴人在場當面聽聞其證述之內容，且於本院當日審理時，歐修
    芳之婆婆即證人江銀良、小姑即證人翁宜萱、小姑之配偶即證人甲○○等至親均
    在場，對證人歐修芳而言，係處於相當難堪之場合，更無誣指自己與被告通姦之
    理。(2)、被告於原審自承：「我有跪下請求他們原諒。」等情（見原審卷第六十
    三頁），如被告並未做出對不起自訴人等人之事情，何需當著自訴人之家人即證
    人江銀良、翁宜萱等人面前跪下而請求原諒？且衡諸國人之一般觀念，向別人下
    跪乃極為嚴重之事情，如被告並未有犯下重大過錯等情形，又何需自取其辱而向
    江銀良等人下跪？(3)、按警察為受理民眾報案，依法執行職務，立場應是客觀公
    正，且證人柯治民警員證稱其與自訴人、被告均不認識，證人柯治民警員應無偏
    袒自訴人之理。足證上開證人歐修芳、江銀良、翁宜萱、柯治民警員等人之證詞
    ，均堪信為真實而足以採信。又參以被告於原審亦自承：自訴狀所附證物三之切
    結書是其於九十二年十一月八日當天在名間分駐所親自書寫者等語（見原審卷第
    七十頁），該切結書之內容為：「本人庚○○因丙○○之妻歐修芳發生性關係，
    雙方定十日上午十時三十分在名間調解委員會和解，本人有侮（悔）改之心，願
    意和解。」等語（見原審卷第九頁），其情節對被告造成之影響極為重大，如非
    實情，被告應無在職司維護社會治安、保障人民權益之警察機關內書立此一內容
    之切結書之可能。此外，復有綠園汽車旅館住房作業資料、歐修芳書立之悔過書
    、被告書立之切結書等影本各一紙附卷可資佐證。綜上各情，被告上開所辯，顯
    係事後卸責之詞，不足以採信，本案事證明確，被告犯行堪以認定，應依法論科
    。至於被告聲請傳喚之證人丁○○未於本院出庭應訊，惟本案事證已甚明確，核
    無再予傳喚之必要，附予敘明。
二、核被告與有配偶之歐修芳相姦，係犯刑法第二百三十九條後段之相姦罪。被告先
    後多次相姦之犯行，時間緊接，所犯構成要件相同，顯係基於概括之犯意反覆為
    之，為連續犯，應依刑法第五十六條論以一罪並加重其刑。又被告曾受如事實欄
    所示有期徒刑之宣告與執行完畢，有臺灣南投地方法院檢察署刑案資料查註紀錄
    表及臺灣高等法院被告全國前案紀錄表附卷可按，其於五年內再犯本案有期徒刑
    之罪，為累犯，應依同法第四十七條之規定加重其刑，並遞加重之。原審依據上
    述理由，適用刑法第五十六條、第二百三十九條後段、第四十七條，罰金罰鍰提
    高標準條例第一條前段，並審酌被告曾因相姦罪經法院判刑確定並執行完畢，竟
    仍不知悔改，被告犯罪之動機、目的、手段，及與歐修芳相姦之次數，被告認識
    自訴人已有十餘年，二人原為好朋友，且被告原係自訴人之老闆，竟與自訴人之
    妻相姦，被告於事後仍否認犯行，毫無悔意等一切情狀，量處被告有期徒刑八月
    之刑。經核其認事用法俱無不合，量刑亦稱允適，被告提起上訴猶執陳詞否認犯
    罪，非有理由，應予駁回。
據上論斷，應依刑事訴訟法第三百六十八條，判決如主文。
中      華      民      國　    九十三     年     七      月    十四　　日
                                臺灣高等法院臺中分院刑事第七庭
                                      審判長法　官　林　榮　龍
                                            法　官  謝  說  容
                                            法  官　江　錫　麟
右正本證明與原本無異。
不得上訴。
                                            書記官　陳  振　海
中      華      民      國　    九十三     年     七      月    十五　　日
附錄本案論罪科刑法條：
刑法第二百三十九條後段：
  有配偶而與人通姦者，處一年以下有期徒刑。其相姦者亦同。
                                        Ｒ
